臺灣高雄地方法院刑事判決　　　　　　　94年度訴字第1046號
公　訴　人　臺灣高雄地方法院檢察署檢察官
被　　　告　丙○○　男　25歲.
指定辯護人　本院公設辯護人陳信凱
上列被告因妨害國幣懲治條例案件，經檢察官提起公訴（94年度
偵字第3955號），本院判決如下：
    主  文
丙○○圖供行使之用，而偽造幣券，處有期徒刑伍年壹月。
扣案如附表壹、貳所示之物沒收。
    事  實
一、丙○○意圖供行使之用，於民國93年間某日，接續在雲林縣
    北港鎮番溝里番溝136 號住處，利用附表貳編號1 之電腦硬
    碟、電腦掃描器掃描真鈔後，再以彩色印表機列印面額為新
    臺幣（下同）壹仟元之紙鈔正反2 面紙張各1 張後，再以附
    表貳編號2 所示之防偽線、指甲油、調和油、「1000」戳記
    等物，接續偽造如附表壹所示「中央銀行」發行之壹仟元幣
    券5 張（偽造之態樣詳如理由欄二(二)）。嗣於94年2 月5日
    上午8 時40分許，丙○○持附表壹所示其中1 張壹仟元偽鈔
    ，在高雄縣湖內鄉○○路大湖菜市場內，向該市場內攤販乙
    ○○○購買生薑時，為乙○○○查覺有異，繼報警查獲，並
    自丙○○身上查扣剩餘4 張壹仟元偽鈔，後經丙○○同意帶
    同員警至雲林縣上開住處搜索，並扣得其所有如附表貳所示
    之物。
二、案經高雄縣政府警察局湖內分局報請臺灣高雄地方法院檢察
    署檢察官偵查起訴。
    理  由
一、程序方面：
  (一)按被告以外之人於審判外之言詞或書面陳述，除法律有規定
    者外，不得作為證據。再下列文書，亦得為證據：一除顯有
    不可信之情況外，公務員職務上製作之紀錄文書、證明文書
    。二除顯有不可信之情況外，從事業務之人於業務上或通常
    業務過程所須製作之紀錄文書、證明文書示。三除前二款之
    情形外，其他於可信之特別情況下所製作之文書，亦得為證
    據；又被告以外之人於審判外之陳述，雖不符刑事訴訟法第
    159 條之1 至第159 條之4 之規定，而經當事人於審判程序
    同意作為證據，法院審酌該言詞陳述或書面陳述作成時之情
    況，認為適當者，亦得為證據；另當事人、代理人或辯護人
    於法院調查證據時，知有第159 條第1 項不得為證據之情形
    ，而未於言詞辯論終結前聲明異議者，視為有前項之同意，
    刑事訴訟法第159 條第1 項、第159 條之4 及第159 條之5
    第1 項、第2 項分別定有明文。
  (二)高雄縣政府警察局湖內分局搜索扣押筆錄暨扣押物品目錄表
    各1 份、扣押物品照片10幀、贓物領據1 紙及高雄縣政府警
    察局湖內分局委託中央印製廠鑑定附表貳幣券所為之鑑定報
    告1 份，雖均為被告以外之人於審判外所為之書面陳述，屬
    於傳聞證據，然或屬於公務員職務上製作之文書，或屬於業
    務上之紀錄文書，且檢察官及被告於審判程序均同意以前開
    文書作為本案之證據，本院審酌上開文書之形式及取得之過
    程並無瑕疵、與待證事實具有關連性等情況，認為適當，得
    為證據，均有證據能力，核先敘明。
二、本院得心證之理由：
  (一)右揭犯罪事實，業據被告丙○○迭於警、偵訊（含本院94年
    聲羈字第151 號之94年2 月6 日訊問）及本院審理時均供承
    不諱（參警卷第2 頁至第6 頁，偵查卷第9 頁、第19頁至第
    20頁，94年度聲羈字第151 號之94年2 月6 日訊問筆錄，本
    院94年4 月20日準備程序筆錄、94年5 月18日審判筆錄），
    復有如附表壹、貳所示物品扣案可證。
  (二)附表壹所示之紙鈔，經高雄縣政府警察局湖內分局送請中央
    印製廠鑑定結果，認該紙鈔均以彩色噴墨方式仿印，無凹版
    印紋凸起效果，紙張非鈔券紙，水印以灰色墨仿製，安全線
    以金屬箔膜夾於2 張紙間再將正面紙張切割鏤空露出5 段仿
    鈔券正面5 段裸露部分，左下角面額數字以亮光物質仿折光
    變色油墨等情，有該廠94年3 月28 日中印發字第0940001244
    號函在卷可稽（參偵查卷第22頁），是認扣案紙鈔均屬偽造
    之幣券甚明。又扣案附表貳所示之電腦硬碟、印章「1000」
    標誌、防偽線、掃描器、指甲油及調和油等物，均可作為偽
    造附表壹所示幣券之工具，此亦經被告自白明確。
  (三)綜上，本件被告偽造幣券之事證明確，犯行堪以認定。
三、論罪及科刑部分：
  (一)按中央銀行依中央銀行法第13條第1 項規定發行中華民國貨
    幣；中華民國貨幣為新臺幣；新臺幣不得偽造、變造、故意
    毀損，亦不得仿造或販賣、公開陳列其仿造品；其硬幣並不
    得意圖營利予以銷毀。違者，依妨害國幣懲治條例及其他有
    關規則處罰，為89年1 月26日公布，同年7 月1 日施行之中
    央銀行發行新臺幣辦法第1 條、第2 條、第5 條第1 項分別
    定有明文。又妨害國幣懲治條例第3 條第1 項所規定之「偽
    造幣券」，係指摹擬真正幣券以為製造，不並以所偽造之幣
    券與真鈔完全相同為必要，以彩色影印方式印製幣券，外觀
    上足以使人誤為真鈔，即已足，亦據最高法院92年度臺上字
    第3729號判決意旨揭櫫甚明。是以，著手於偽造幣券，而有
    與真幣類同之物品完成即可，至其方法當然可隨人類科技之
    進步而有不同，當今彩色影印機已甚普及，如以該彩色影印
    機偽造幣券，產生與真幣類同，足使一般人誤信為真正之幣
    券，犯罪即成立。
  (二)被告並無制作「新臺幣」之權限，以上開方式製成「新臺幣
    」壹仟元偽鈔成品圖供使用，核其所為，係犯妨害國幣懲治
    條例第3 條第1 項之意圖供行使之用而偽造幣券罪。其基於
    1 個偽造犯意，在密切接近之時地實施偽造附表壹之幣券，
    為接續犯，僅成立1 罪（此亦據公訴人於本院94年5 月18日
    審判期日以言詞予以更正，參本院前開審判筆錄第6 頁）。
  (三)本院審酌被告擅自偽造幣券之行徑擾亂金融秩序，危害社會
    經濟及交易安全甚鉅，惟偽造之金額不多，目的在於供自己
    使用，且犯後已坦承犯行，態度良好等一切情狀，從輕量處
    如主文所示之刑。
  (四)扣案如附表壹所示偽造之新臺幣1000元幣券，依妨害國幣懲
    治條例第6 條沒收之；附表貳所示之物，為被告所有供犯本
    罪所用之物，已如前述，依刑法第38條第1 項第2 款沒收。
據上論斷，應依刑事訴訟法第299 條第1 項前段，妨害國幣懲治
條例第3 條第1 項、第6 條，刑法第11條、第38條第1 項第2 款
，罰金罰鍰提高標準條例第1 條前段，判決如主文。
本案經檢察官甲○○到庭執行職務。
中　　華　　民　　國　　94　　年　　5 　　月　　31　　日
　　　　　　　　　刑事第十二庭審判長法　官  張維君
　　　　　　　　　　　　　　　　　  法　官  劉惠娟
　　　　　　　　　　　　　　　　　  法　官  伍逸康
以上正本證明與原本無異。
如不服本判決，應於收受送達後10日內向本院提出上訴書狀。
中　　華　　民　　國　　94　　年　　5 　　月　　31　　日
        　　　　　　　　　　　　　　書記官  吳金霞
附錄：本案論罪科刑法條全文
妨害國幣懲治條例第3條第1項
（偽造與變造幣券罪）
意圖供行使之用，而偽造、變造幣券者，處無期徒刑或五年以上
有期徒刑，得併科 5000 元以下罰金。
附表壹：
  偽造之新臺幣壹仟元幣券5張（號碼CM0000000ZF）4張、（號碼
  CM 019998ZF）1張。
附表貳：
1、電腦硬碟1臺、電腦掃描器1臺。
2、印章「1000」標誌4枚、白紙張1疊、防偽線1捲、指甲油9瓶、
   調和油2瓶、剪刀1支、美工刀2支、尺4支、夾子1支、口紅膠6
   支、膠水1瓶、臘1支、強力接著劑1瓶。
